臺灣臺南地方法院刑事判決　　　　　　　　　　　　　　九十年度自字第四一九號
　　自　訴　人　丁○○
　　　　　　　　丙○○
　　被　　　告　乙○○
　　選任辯護人　曾仁勇
右列被告因竊佔等案件，經自訴人提起自訴及追加自訴，本院判決如左：
    主  文
乙○○被訴竊佔部分免訴；被訴公共危險部分無罪。
    理  由
一、自訴意旨如附件自訴狀及自訴答辯狀所載。
二、竊佔部分：
(一)、按案件時效已完成者，應諭知免訴之判決，刑事訴訟法第三百零二條第二款定
      有明文。本件訊據被告乙○○坦承伊有佔用自訴人所有之坐落台南市○區○○
      段一０八三號土地，搭建違章建築之事實，惟辯稱：該違章建築及本體建築均
      係伊在七十一年間同時蓋好的，本件時效已經完成等語。經查被告所辯上情，
      業據證人即負責為被告施工上開房屋之泥水工之包商甲○○於本院訊問結證綦
      詳，核與證人即被告之鄰居戊○○、被告之妻呂甌於本院訊問時證述情節相
      符。並有與被告所述相符之建築改良物所有權狀影本附卷足稽。且經該違章建
      築之西側與同段第一０八四號土地上之呂甌之建物連成一棟，地面相通，地
      面均係磨石子，磨石之式樣、色澤、亮度均係相同，此一事實，亦經本院勘驗
      現場無訛，有勘驗筆錄在卷足憑，恆情自勘認上開建物均係同一時間所建，且
      參諸該呂甌名下建物所有權狀之核發時間，係民國七十一月十一月十五日觀
      之，自足認被告所辯及上開證人所證述者均與事實相符，足以採信。自訴人主
      張被告係於八十二、三年間搭建該違章建物，與事實不合，自非可採。
(二)、按被告被訴之竊佔罪名，其最重本刑為有期徒刑五年，依刑法第八十條第一項
      第二款規定，其追訴權時效期間為十年。且竊佔罪，為即成犯，於其竊佔行為
      完成時犯罪即成立，以後之繼續竊佔乃狀態之繼續，而非行為之繼續（最高法
      院六十六年上字第三一一八號判例參照），故本件被告之追訴時效，應自其七
      十一年間竊佔行為完成時起算，且早已逾十年之追訴期間，追訴時效已完成甚
      明，依照首開說明，應諭知免訴之判決。
三、公共危險部分：
(一)、按行為之處罰，以行為時之法律有明文規定者為限，刑法第一條定有明文。茍
      行為時法不為罪，裁判時法成罪，應依上開刑法第一條之罪刑法定主義及刑法
      不溯及既往之原則，不罰其行為，此時並無刑法第二條第一項之新舊法比較適
      用之問題（按此見解並有柯慶賢著刑法專題研究一書第五頁可資參照）。
(二)、經查自訴人追加自訴被告所犯之刑法第一百八十九條之二第一項（按自訴狀漏
      載項號）之阻塞逃生通道罪，係民國八十八年四月二十一日總統公佈修正刑法
      時所增訂之新條文，故被告於七十一年間於前開土地上搭建上開違章建築時，
      縱如自訴人所指有阻塞逃生通道之事實，因當時並無該處罰條文，不成立犯罪
      ，揆諸上開說明，應認此部份被告之行為不罰，應諭知被告無罪，以免冤抑。
      又刑法上追訴權之時效計算，係以其法定罪重本刑為準，因之其適用之前提，
      自以所訴事實如果屬實，在行為時成立犯罪為前提，茍行為時不成立犯罪，即
      無本刑可資準據，法理上即無上開時效規定之適用，此觀之刑法第八十條第一
      、二規定自明。故本件尚無應先依上開刑法規定，諭知免訴之適用問題，併此
      敘明。
四、本件自訴人經合法傳喚，無正當理由不到庭，爰不待其陳述而為判決。
五、台灣台南方法院檢察署九十一年偵字第三九四九號併辦案件，該案係本件自訴人
    係告訴被告在未知期日竊佔渠所供有坐落台南市○區○○段第一０八一號、一二
    二三號土地，興建違章建築，與本案自訴被告竊佔之系爭土地之地號並不相同，
    故二案之事實並非同一，且本件既經判決免訴，該案與本件自實質上一罪或裁判
    上一罪關係，無從併辦，應予退回，附此敘明。
六、據上論斷，應依刑事訴訟法第三百三十一條第一項但書、第三百四十三條、第三
    百零一條第一項、第三百零二條第二款判決如主文。
中      華      民      國      九十一    年      五     月    二十一   日
                                  臺灣臺南地方法院刑事第二庭
                                      法  官    柯   顯  卿
右正本證明與原本無異。
如不服本判決，應於判決送達後十日內向本院提出上訴狀( 應附繕本 )。
                                      書記官    盧  立  勇
中      華      民      國    九十一    年      五     月    二十二   日
